臺灣臺南地方法院臺南簡易庭民事判決
109年度南小字第1036號
原      告  陳婉真
訴訟代理人  陳昆進
被      告  陳智


            楊欣潔  原住臺南市仁德區新田二街120巷11弄16

上列當事人間請求侵權行為損害賠償事件，原告提起刑事附帶民
事訴訟（109年度交附民字第29號），經本院刑事庭移送前來，
本院於民國109年11月12日言詞辯論終結，本院一部判決如下：
    主  文
被告陳智應給付原告新臺幣玖仟零捌拾元。
原告其餘之訴駁回。
本判決原告勝訴部分得假執行。
    事實及理由
一、本件被告經合法通知，均未於言詞辯論期日到場，核無民事
    訴訟法第386條各款所列情事，爰依原告之聲請，由其一造
    辯論而為判決。
二、本件原告主張：被告陳智未領有普通重型機車之駕駛執照
    ，竟仍於民國108年5月21日上午5時50分許，在飲用酒類，
    吐氣所含酒精濃度已達每公升0.25毫克以上之情況下，駕駛
    被告楊欣潔所有、車牌號碼000－0000號普通重型機車（下稱
    系爭被告楊欣潔機車），沿臺南市中西區武聖路69巷，由南
    往北方向行駛；嗣於行經武聖路69巷與武聖路間，前方為閃
    光紅燈之交岔路口時，疏未注意依閃光紅燈之指示，減速接
    近，先停止於交岔路口前，讓幹道車優先通行後認為安全時
    ，再行續行，致與原告所駕駛，沿武聖路，由西往東方向行
    駛，駛至上開交岔路口之車牌號碼000－0000號普通重型機車
    （下稱系爭原告機車）發生碰撞，使原告因而人、車倒地，
    受有頭部外傷併外傷性頭暈；右側肩膀、右側肘部、右側腰
    部、右側髖部及右側膝部多處擦挫傷之傷害。本件原告因被
    告陳智上開行為，受有下列損害：
　　1.醫療費用支出之損害：原告因受前開傷害，自費支出醫療
      費用新臺幣（下同）2,446元。
　　2.薪資收入損失之損害：原告任職於訴外人可成科技股份有
      限公司（下稱可成公司），因受前開傷害，8日不能工作
      ，共計受有薪資收入損失之損害8,000元。
　　3.非財產上之損害：原告因被告前揭行為，受有非財產上之
      損害，請求被告賠償非財產上之損害2萬元。
　　為此，爰依民法第184條第1項前段規定，請求被告陳智賠
    償所受之前揭損害；另被告楊欣潔將系爭被告楊欣潔機車借
    予未領有普通重型機車駕駛執照，且飲用酒類之被告陳智
    使用，乃違反保護他人之法律，與被告陳智共同不法侵害
    原告之權利，併依民法第185條第1項規定，請求被告楊欣潔
    與被告陳智連帶負損害賠償責任等語。並聲明求為判決：
    被告應連帶給付原告30,446元（原告請求被告賠償系爭原告
    機車之修理費部分，另行審結）。
三、被告經合法通知，均未於言詞辯論期日到場，亦未提出書狀
    為任何聲明或陳述。
四、得心證之理由： 
　㈠本件原告主張被告陳智未領有普通重型機車之駕駛執照，竟
    仍於108年5月21日上午5時50分許，在飲用酒類，吐氣所含
    酒精濃度已達每公升0.25毫克以上之情況下，駕駛系爭被告
    楊欣潔機車，沿臺南市中西區武聖路69巷，由南往北方向行
    駛；嗣於行經武聖路69巷與武聖路間，前方為閃光紅燈之交
    岔路口時，疏未注意依閃光紅燈之指示，減速接近，先停止
    於交岔路口前，讓幹道車優先通行後認為安全時，再行續行
    ，致與原告所駕駛，沿武聖路，由西往東方向行駛，駛至上
    開交岔路口之系爭原告機車發生碰撞，使原告因而人、車倒
    地，受有上開傷害之事實，業據其提出與所述相符之郭綜合
    醫院收據影本、臺灣基督長老教會新樓醫療財團法人臺南新
    樓醫院（下稱新樓醫院）收據影本各2份、鄭明豐診所收據
    影本、陳正雄外科診所健保收據明細影本各1份為證〔參見本
    院109年度交附民字第29號卷宗（下稱附民卷）第11頁、第1
    5頁、第17頁〕；而被告經合法通知，均未於言詞辯論期日到
    場，亦均未提出書狀為任何聲明或陳述，以供本院斟酌；此
    外，復有道路交通事故現場圖、道路交通事故調查報告表㈠
    、㈡各1份、監視器擷取照片6幀、現場照片25幀附於臺灣臺
    南地方檢察署（下稱臺南地檢署）108年度偵字第14328號偵
    查卷宗（下稱偵查卷宗）所附臺南市政府警察局第二分局刑
    案偵查卷宗（下稱警卷）足稽（參見警卷第27頁、第28頁、
    第29頁、第35頁至第37頁、第38頁至第50頁），業經本院依
    職權調取警卷核閱無訛，原告主張之前開事實，自堪信為真
    正。
　㈡按汽車行駛至交岔路口，其行進、轉彎，應遵守燈光號誌或
    交通指揮人員之指揮；閃光紅燈表示「停車再開」，車輛應
    減速接近，先停止於交岔路口前，讓幹道車優先通行後認為
    安全時，方得續行；行車管制號誌之紅、黃色燈號得視需要
    改成閃光運轉，其顯示之意義與特種閃光號誌完全相同，道
    路交通安全規則第102條第1項第1款、道路交通標誌標線號
    誌設置規則第211條第1項第2款、第2項分別定有明文。查，
    本件被告陳智雖未考領有適當之駕駛執照，此有道路交通
    事故調查報告表㈡影本1份附於警卷可稽（參見附民卷第29頁
    ），已經本院調取依職權調取警卷核閱屬實；惟上開義務仍
    為被告陳智所應注意並能注意之義務；而依當時天候晴、
    日間自然光線，道路為柏油路面，乾燥無缺陷，亦無任何障
    礙物，視距良好，復有道路交通事故調查報表告㈠影本1份附
    於警卷足據（參見警卷第28頁），亦經本院調取警卷核閱無
    誤；依被告陳智之智識、能力等情，亦無不能注意之情事
    ，然被告陳智於上揭時日駕駛系爭被告楊欣潔機車行經前
    方為閃光紅燈之上開交岔路口時，竟疏於注意上情，未依閃
    光紅燈之指示，減速接近，先停止於交岔路口前，讓幹道車
    優先通行後，認為安全時，再行續行，致與原告駕駛之系爭
    原告機車發生碰撞，被告陳智對於前開車禍事故之發生，
    顯有未遵守閃光紅燈指示之過失；且其過失行為與原告所受
    前揭傷害之結果間，具有相當因果關係甚明。另被告陳智
    因前開車禍事故所涉過失傷害案件，經臺南地檢署檢察官於
    108年12月24日以108年度偵字第14328號起訴書，提起公訴
    後，業經本院於109年2月25日以109年度交簡字第344號刑事
    簡易判決判處有期徒刑3月，如易科罰金，以1,000元折算1
    日（按：因被告自白犯罪，本院刑事庭認為宜以簡易判決處
    刑，改分為簡易案件，逕以簡易判決處刑），嗣因無人上訴
    而告確定，此經本院依職權調閱上開刑事案件卷宗核閱屬實
    ，亦認被告陳智對於原告所受前開傷害，應有過失，而同
    此認定。
　㈢原告另雖主張被告楊欣潔將系爭被告楊欣潔機車借予未領有
    普通重型機車駕駛執照，且飲用酒類之被告陳智使用之事
    實。惟查，原告前揭部分之主張，無非係被告楊欣潔為系爭
    被告楊欣潔機車之所有人為其論據。然查，現今社會向所有
    人以外之直接占有人借用普通重型機車者，所在多有，要難
    僅因被告楊欣潔為系爭被告楊欣潔機車之所有人，遽認被告
    楊欣潔將系爭被告楊欣潔機車借予未領有普通重型機車駕駛
    執照，且飲用酒類之被告陳智使用。此外，原告復未能舉
    出其他證據以實其說，原告前揭部分之主張，自難採憑。
　㈣按因故意或過失，不法侵害他人權利者，負損害賠償責任；
    不法侵害他人之身體或健康者，對於被害人因此喪失或減少
    勞動能力或增加生活上之需要時，應負損害賠償責任；不法
    侵害他人之身體、健康、名譽、自由、信用、隱私、貞操，
    或不法侵害其他人格法益而情節重大者，被害人雖非財產上
    之損害，亦得請求賠償相當之金額，民法第184條第1項前段
    、第193條第1項、第195條第1項分別定有明文。查，被告陳
    智於前揭時地，因上開過失致原告受傷，乃因過失不法侵
    害原告之身體權，致原告受有損害，揆諸前揭規定，對於原
    告因此所受醫療費用支出之損害、薪資收入損失之損害、非
    財產上之損害，自應負損害賠償責任。
　㈤次按，道路交通管理處罰條例所稱之汽車，指在道路上以原
    動機行駛之車輛（包括機車），此參之道路交通管理處罰條
    例第3條第8款之規定自明；又汽車所有人允許未領有駕駛執
    照之違規駕駛人駕駛其汽車、汽車所有人明知汽車駕駛人酒
    精濃度超過規定標準，而不予禁止駕駛者，道路交通管理處
    罰條例第21條第5項、108年5月31日修正、同年7月1日施行
    前之道路交通管理處罰條例第35條第6項雖分別定有處罰之
    規定，且上開規定均屬保護他人之法律。惟因原告主張被告
    楊欣潔將系爭被告楊欣潔機車借予未領有普通重型機車駕駛
    執照，且飲用酒類之被告陳智使用之事實，不足採憑，已
    如前述，自難遽認被告楊欣潔有何允許未領有駕駛執照之被
    告陳智駕駛系爭被告楊欣潔機車，或明知被告陳智酒精濃
    度超過規定標準，而不予禁止駕駛之情形，則原告據以主張
    被告楊欣潔違反保護他人之法律，與被告陳智共同不法侵
    害原告之權利，應與被告陳智連帶負損害賠償責任等語，
    自無足取。
　㈥茲就原告請求被告陳智賠償之項目及金額，析述如下： 
　　1.醫療費用支出之損害：原告主張因受前開傷害，自費支出
      醫療費用2,446元之事實，業據其提出與所述相符之郭綜
      合醫院收據影本、新樓醫院收據影本各2份、鄭明豐診所
      收據影本、陳正雄外科診所健保收據明細影本各1份為證
      （參見附民卷第11頁、第15頁、第17頁）；而被告均未於
      言詞辯論期日到場，亦均未提出書狀為任何聲明或陳述，
      以供本院斟酌，原告主張之前揭部分事實，自堪信為真正
      。又依原告當時受傷之程度，前開醫療費用之支出，核屬
      必要，是原告主張因受前揭傷害，受有醫療費用支出之損
      害2,446元，應屬正當。
　　2.薪資收入損失之損害：
　　　⑴原告雖主張其任職於可成公司，因受前開傷害，8日不能
        工作，共計受有薪資收入損失之損害8,000元。惟查，
        原告於上開車禍事故發生後，僅於108年5月21日至同月
        24日、同月27日、同月29日向可成公司請病假6日，有
        可成公司109年8月26日可成109人字第040號函文1份在
        卷可按（參見本院卷第87頁），是原告主張因受上開傷
        害，6日不能工作部分，尚堪信為真正；逾此部分之主
        張，則無足取。其次，原告雖於前揭時日，向可成公司
        請病假6日，然可成公司於原告請病假期間，均有給付
        半薪，給付金額共計2,687元，此觀諸可成公司109年8
        月26日可成109人字第040號函文之記載自明（參見本院
        卷第77頁、第87頁），足見原告前述6日不能工作，應
        僅受有相當於半薪之薪資收入損失2,687元。
　　　⑵準此，原告主張其任職於可成公司，因受前開傷害，受
        有薪資收入損失之損害，於2,687元之範圍內，應堪採
        信；逾此部分之主張，則無足取。
　3.非財產上之損害：查，原告因前開車禍事故，受有前揭傷害
    ，其身體及精神受有相當之痛苦，乃屬必然。又查，原告為
    高級中學畢業，業據原告陳述在卷；被告陳智為高級職業
    學校肄業，有個人戶籍資料（完整姓名）查詢結果1份在卷
    可按（參見本院卷第21頁）；又原告、被告陳智名下均無
    不動產，原告於107、108年，各有約40餘萬元之所得，被告
    陳智於107、108年度，分別僅有所得1,917元、1萬0,584元
    之紀錄，此有本院依職權調取之稅務電子閘門財產所得調件
    明細表2份在卷足憑（參見本院卷第139頁至第144頁、第145
    頁至第150頁）。本院審酌原告、被告陳智之身分、地位、
    經濟能力、原告受傷之部位、原告所受傷害之輕重等一切情
    狀，認原告主張受有非財產損害賠償2萬元，尚屬過高，應
    核減為1萬元為適當。
　㈦從而，原告主張因前揭車禍事故，所受財產上及非財產上之
    損害，於1萬5,133元（計算式：2,446＋2,687＋0＋10,000＝15,
    133）之範圍內，應屬有據；逾此部分之主張，則屬無據。
　㈧再按，損害之發生或擴大，被害人與有過失者，法院得減輕
    賠償金額或免除之，民法第217條第1項定有明文。此項規定
    之目的，在謀求加害人與被害人間之公平，故在裁判上法院
    得以職權減輕或免除之（最高法院104年度台上字第1577號
    判決參照）。查：
　　1.原告於前揭時日，駕駛系爭原告機車，駛至前開交岔路口
      時，前方為閃光黃燈，業據原告於警詢及偵查中陳述在卷
      （參見警卷第19頁、偵查卷宗第26頁），已經本院依職權
      調取警卷及偵查卷宗核閱屬實。又原告於前揭時日駕駛系
      爭原告機車行經上開交岔路口時，如能減速接近，注意安
      全，小心通過，並能注意車前狀況，應可及時發現被告陳
      智駕駛之系爭被告楊欣潔機車駛近而減速、避讓，避免
      上開車禍事故之發生，足見原告於前揭時地駕駛系爭原告
      機車行經前方為閃光黃燈之上開交岔路口時，應有未減速
      接近，注意安全，小心通過，且未注意車前狀況之情。
　　2.按汽車行駛至交岔路口，其行進、轉彎，應遵守燈光號誌
      或交通指揮人員之指揮；汽車行駛時，駕駛人應注意車前
      狀況；閃光黃燈表示「警告」，車輛應減速接近，注意安
      全，小心通過；行車管制號誌之紅、黃色燈號得視需要改
      成閃光運轉，其顯示之意義與特種閃光號誌完全相同，此
      觀諸道路交通安全規則第102條第1項第1款、第94條第3項
      、道路交通標誌標線號誌設置規則第211條第1項第1款、
      第2項之規定自明。次查，原告考領有適當之駕駛執照，
      此有道路交通事故調查報告表㈡1份附於警卷可稽（參見警
      卷第29頁），已經本院依職權調取警卷核閱無誤；上開義
      務為原告所應注意並能注意之義務；而依當時天候晴、日
      間自然光線，道路為柏油路面，乾燥無缺陷，亦無任何障
      礙物，視距良好，已如前述；依原告之智識、能力等情，
      亦無不能注意之情事，然原告於上揭時日駕駛系爭原告機
      車，行經前方為閃光黃燈之上開交岔路口時，竟疏於注意
      上情，未遵守閃光黃燈之指示，減速接近，注意安全，小
      心通過，且未注意車前狀況，致與被告陳智駕駛之系爭
      被告楊欣潔機車發生碰撞，原告對於前開車禍事故之發生
      ，與有過失，且其過失行為與原告所受前揭傷害之結果間
      ，具有相當因果關係甚明。
　　3.本院斟酌原告、被告陳智對於上開車禍事故發生之過失
      情節與程度，認原告就上開車禍事故之發生，應負40%之
      過失責任，被告陳智應負60%之過失比例；經依上開過失
      比例計算結果，原告所得請求被告賠償之金額，應為9,08
      0元（計算式：15,133×60%≒9,080）。
五、綜上所陳，原告主張依民法第184條第1項前段規定，請求被
    告陳智給付9,080元，為有理由，應予准許；逾此範圍之請
    求，則無理由，應予駁回。原告依民法第185條第1項規定，
    請求被告陳欣潔與被告陳智連帶負賠償責任，為無理由，
    應予駁回。
六、本件乃原告於刑事訴訟程序（109年度交簡字第344號）提起
    刑事附帶民事訴訟（109年度交附民字第29號）後，經本院
    刑事庭依刑事訴訟法第504條第1項規定，移送前來，依刑事
    訴訟法第504條第2項之規定，免納裁判費；且於移送本院後
    ，並無其他訴訟費用之支出，爰不於判決主文中為訴訟費用
    之諭知（臺灣高等法院暨所屬法院95年法律座談會民事類提
    案第21號研討結果意旨參照），附此敘明。
七、本判決原告勝訴部分，乃因小額事件涉訟所為被告敗訴之判
    決，依民事訴訟法第436條之20之規定，自應依職權宣告假
    執行。
八、據上論結，本件原告之訴一部為有理由，一部為無理由，依
    民事訴訟法第436條之23、第436條第2項、第385條第1項前
    段、第79條、第436條之20，判決如主文。
中    華    民    國   109    年    12    月    10    日
                  臺灣臺南地方法院臺南簡易庭
                          法  官  伍逸康
以上正本係照原本作成。　　　　　　　　　　　　　
如對本判決上訴，須於判決送達後20日內向本院提出上訴狀，並
須表明原判決所違背之法令及其具體內容與依訴訟資料可認為原
判決有違背法令之具體事實之上訴理由。（均須按他造當事人之
人數附繕本）。
中    華    民    國   109    年    12    月    10    日
　　　　　　　　　　　　　書記官  康紀媛